【裁判字號】    97,抗,75
【裁判日期】    970930
【裁判案由】    本票裁定
【裁判全文】
臺灣新竹地方法院民事裁定                97年度抗字第75號
抗  告  人  甲○○
                        0號
相  對  人  乙○○
抗告人因與乙○○間本票裁定事件，對於中華民國97年8月29 日
臺灣新竹地方法院97年度票字第783號裁定提起抗告，本院裁定
如下：
    主  文
抗告駁回。
抗告程序費用由抗告人負擔。
    理  由
一、按執票人向本票發票人行使追索權時，得聲請法院裁定後強
    制執行。票據法第123條定有明文。又本票執票人依上開法
    條之規定，聲法院裁定及抗告法院之裁定，僅依非訟案件程
    序，以審查強制執行許可與否，並無確定實體上法律關係存
    否之效力，如發票人就票據債務之存否有爭執時，應由發票
    人提起確認之訴，以資解決，最高法院56年台抗字第714號
    、57年台抗字第76號著有判例。
二、本件相對人主張：伊執有抗告人為發票人，如原裁定所示之
    本票一紙，並免除作成拒絕證書，詎屆期提示未獲付款，依
    票據法第123條聲請裁定許可強制執行等情，已據提出本票
    一紙為證，原裁定予以准許，即無不合。抗告意旨略以：抗
    告人與訴外人黃進發原為男女朋友，黃進發與相對人為熟識
    之朋友，因黃進發交友複雜，抗告人屢勸不聽，於95年9月
    27日談判分手時，黃進發因心有未甘，竟持預藏之除草鎌刀
    猛力敲擊抗告人腿部，致抗告人無法逃跑求救，再以該刀刃
    架在抗告人頸部，威脅恐嚇抗告人須簽立系爭未載到期日及
    票面金額之本票，否則性命難保，抗告人受生命威脅，為求
    自保不得已簽下系爭本票才能保全性命。其後黃進發不斷以
    電話恐嚇抗告人不得報警，否則對抗告人及家人不利。嗣黃
    進發竟勾串相對人，為圖不法利益，由相對人以善意第三人
    執其明知黃進發係以強暴取得之系爭本票，聲請法院准許強
    制執行；系爭本票係抗告人被脅迫簽立，且未記載票面金額
    ，竟由黃進發及抗告人偽填額新台幣三十萬元，如經鑑定筆
    跡定可明瞭真實，相對人取得系爭本票既係出於惡意，且抗
    告人並未記載一定金額，該票據自屬無效，原裁定未察，遽
    予准許強制執行，至有未合等語。惟其所稱即使屬實，亦係
    實體上之爭執，應由抗告人另行提起訴訟，以資解決，本件
    非訟程序不得加以審究，仍應為許可強制行之裁定。
三、據上論結，本件抗告為無理由，依非訟事件法第46條、第21
    條第2項，民事訴訟法第495條之1第1項、第449條第1項、第
    78條，裁定如主文。
中    華    民    國    97    年    9    月    30     日
                  民事第一庭    審判長法  官  陳順珍
                                      法  官  林南薰
                                      法  官  高敏俐
如不服本裁定，僅得於收受本裁定正本送達後10日內，以適用法
規顯有錯誤為理由，向本院提出再抗告狀，（須附繕本一份及
繳納再抗告裁判費新台幣1,000元），經本院許可後始可再抗告
。
中    華    民    國    97    年    9    月    30     日
                                      書記官  周育瑜


司法院資訊處製作；財團法人民間司法改革基金會備份。
